臺灣板橋地方法院刑事判決　　　　　　　　　　　　　九十一年度易字第九七號
　　公　訴　人　臺灣板橋地方法院檢察署檢察官
　　被　　　告　乙○○
右列被告因誣告案件，經檢察官提起公訴 (八十九年度偵緝字第一一一八號、九十一
年度偵緝字第二十五號)，本院判決如左：
    主  文
乙○○共同未指定犯人，而向該管公務員誣告犯罪，處拘役伍拾日，如易科罰金，以
參佰元折算壹日。
    事  實
一、乙○○與甲○○（待緝獲後另結）係夫妻關係，其等明知由甲○○所開立之發票
    人為乙○○、板信商業銀行民族分行為付款人、帳號0000000000號、
    票號０一二九三九號、票載發票日八十八年四月十日、面額新臺幣（下同）三十
    四萬元之支票乙紙（以下簡稱系爭支票），業於八十八年二月二十二日，在臺北
    縣板橋市○○街六之二號渠等住處，因向丙○○借貸，而交付予丙○○供作抵償
    之用，並未遺失，其後二人竟因無力支付，乃基於共同之犯意聯絡，於八十八年
    五月二十五日推由乙○○，以系爭支票遺失為由向該銀行辦理掛失止付通知，並
    填具遺失票據申報書轉請向該管公務員臺北市政府警察局、臺北縣警察局謊報遺
    失，未指定犯人而誣告不特定之人犯侵占遺失物罪嫌。嗣因系爭支票經丙○○提
    示遭退票後始查知上情。
二、案經丙○○訴請臺灣板橋地方法院檢察署檢察官偵查起訴。
    理  由
一、訊據被告乙○○矢口否認有何右揭犯行，辯稱：系爭支票伊於八十八年四月間發
    現遺失，因票頭存根未記載交付予何人，經詢以伊妻甲○○，渠亦稱未簽發該支
    票，伊始將之掛失云云，經查，以被告乙○○名義，由甲○○所簽發之系爭支票
    ，係於八十八年二月二十二日，在臺北縣板橋市○○街六之二號住處，渠二人因
    向丙○○借貸，而交付予丙○○供作抵償之用，並未遺失，詎其等竟於八十八年
    五月二十五日，以系爭支票遺失為由向板信商業銀行民族分行辦理掛失止付通知
    ，並填具遺失票據申報書轉請向該管公務員臺北市政府警察局、臺北縣警察局報
    稱遺失，申告不特定之人犯侵占遺失物罪嫌，嗣該支票業經持有人丙○○提示竟
    遭退票等情，業據證人丙○○於偵審中到庭證述，且其並稱：在五月份，伊知道
    他家出問題時，有到他家去，乙○○安撫伊說沒問題，叫伊晚一點再軋進去，結
    果伊回去後一直就沒有消息，等到伊要兌現時，就發現這張票已經被報遺失等語
    明確，復觀之系爭支票所載之提示日期為八十八年七月五日，核亦與證人丙○○
    所稱相符，則其所證應與事實相符，是被告既明知系爭支票交付予丙○○，並請
    求持票人延期兌現，詎猶於票載之發票日後之五月二十五日以遺失為由辦理掛失
    止付，並由銀行轉向向該管公務員報稱遺失，申告不特定之人犯侵占遺失物罪嫌
    ，其未指犯人而誣告犯罪之犯行，甚為顯然，復有系爭支票、退票理由單、遺失
    票據申報書、票據掛失止付通知書、掛失止付票據提示人資料查報表在卷可資佐
    證。從而本件事證明確，被告犯行堪予認定。
二、核被告乙○○所為，係犯刑法第一百七十一條第一項之罪。又其與共犯甲○○彼
    此間有犯意聯絡及行為分擔，為共同正犯。爰審酌被告犯罪之動機、所使用之手
    段、造成之危害、犯罪後之態度及告訴人表示願意原諒其犯行等一切情狀，量處
    如主文所示之刑，以資儆懲。又被告所犯上開之罪為最重本刑三年以下之罪，依
    其行為時刑法第四十一條原規定：「犯最重本刑為三年以下有期徒刑以下之刑之
    罪，而受六月以下有期徒刑或拘役之宣告，因身體、教育、職業或家庭之關係，
    執行顯有困難者，得以一元以上三元以下折算一日（業據罰金罰鍰提高標準條例
    第二條前段規定，就其原定數額提高為一百倍折算一日），易科罰金。」，原即
    得易科罰金，而被告行為後，刑法第四十一條之規定業經於九十年一月四日修正
    ，並經總統於九十年一月十日公布，依法於九十年一月十二日生效，而修正後之
    刑法第四十一條第一項之規定：「犯最重本刑為五年以下有期徒刑以下之刑之罪
    ，而受六個月以下有期徒刑之宣告，因身體、教育、職業、家庭之關係或其他正
    當事由，執行顯有困難者，得以一元以上三元以下折算一日（提高數額同上），
    易科罰金，但確因不執行所宣告之刑，難收矯正之效，或難以維持法秩序者，不
    在此限」，比較修正前後之內容，新法對於被告並無較為不利之處，應依刑法第
    二條第一項本文之規定，適用修正後刑法第四十一條第一項之規定諭知易科罰金
    之標準。
據上論斷，應依刑事訴訟法第二百九十九條第一項前段、刑法第二條第一項、第二十
八條、第一百七十一條第一項、第四十一條第一項前段、罰金罰鍰提高標準條例第一
條前段、第二條，判決如主文。
本案經檢察官張云綺到庭執行職務
中      華      民      國    九十一    年      六      月      十      日
                                  臺灣板橋地方法院刑事第六庭
                                          法  官  徐   蘭   萍
右正本證明與原本無異。
如不服本判決，應於判決送達後十日內，向本院提出上訴狀。
              書記官  莊   川   億
中      華      民      國    九十一    年      六      月     十一     日
附錄本案論罪科刑法條全文：
刑法第一百七十一條
  未指定犯人，而向該管公務員誣告犯罪者，處一年以下有期徒刑、拘役或三百元以
  下罰金。
  未指定犯人，而偽造、變造犯罪證據，或使用偽造、變造之犯罪證據，致開始刑事
  訴訟程序者，亦同。
